臺灣桃園地方法院民事判決
110年度重訴字第240號
原      告  邱顯祥  
訴訟代理人  趙子翔律師
被      告  楊慶灝  

訴訟代理人  陳孟彥律師
上列當事人間請求土地所有權移轉登記事件，本院於民國111年1
月25日言詞辯論終結，判決如下：
    主    文
一、被告應於原告給付被告新臺幣1,070萬元之同時，將坐落於
    新竹縣○○鄉○○段000地號土地（權利範圍全部）之所有權移
    轉登記予原告。
二、被告應自民國110年6月19日起至履行第一項所示所有權移轉
    登記之日止，按日給付原告新臺幣900元。
三、訴訟費用由被告負擔。
四、本判決第一項於原告以新臺幣373萬元為被告供擔保，得假
    執行。但被告如以新臺幣1,120萬元為原告預供擔保，得免
    為假執行。
五、本判決第二項到期部分，於原告按日以新臺幣300元為被告
    供擔保，得假執行。但被告如按日以新臺幣900元為原告預
    供擔保，得免為假執行。
    事實及理由
一、原告主張：兩造於民國110年5月4日於地政士張麗華處簽立
    買賣契約（下稱系爭契約），約定由原告向被告購買坐落於
    新竹縣○○鄉○○段000地號土地（權利範圍全部，下稱系爭土
    地），價金為新臺幣（下同）1,120萬元，原告已於簽約當
    日繳納50萬元價金予被告，然被告並未依系爭契約第3條第1
    項之約定，將系爭土地所有權狀正本交由張麗華保管，另兩
    造經由張麗華之協調，達成被告應於110年6月18日用印及備
    妥全部過戶文件交予張麗華，原告並同時給付第二期款400
    萬元之協議，原告業備妥同額支票予張麗華保管，惟被告竟
    以存證信函表示欲解除系爭契約，迄今尚未將系爭土地移轉
    登記予原告；被告之解約既非合法，原告自得依系爭契約及
    民法第348條第1項之規定，請求被告於原告給付剩餘價金1,
    070萬元之同時，將系爭土地移轉登記予原告，另依系爭契
    約第10條第2項之約定，請求被告給付自110年6月19日起至
    履行移轉登記系爭土地所有權之日止，按日給付原告900元
    （已付價金450萬元萬分之二）之違約金等語。並聲明：㈠被
    告應於原告給付1,070萬元之同時，將系爭土地移轉登記予
    原告。㈡被告應自110年6月19日起至履行第1項所示義務之日
    止，按日給付原告900元。㈢願供擔保請准宣告假執行。
二、被告則以：兩造於簽立系爭契約時，張麗華表示土地權狀資
    料得由被告後補，並非被告故意不為提出，原告不得以此作
    為脫免價金給付之責任，且系爭契約第3條第2項約定，第二
    期價款400萬元應於110年5月31日前給付，然原告並未依期
    履行，被告嗣以存證信函限期履行未果後，依照系爭契約第
    10條第1項約定，自得合法解除系爭契約等語，資為抗辯。
    並聲明：㈠原告之訴駁回。㈡如受不利益判決，願供擔保請准
    宣告免為假執行。
三、兩造於110年5月4日簽立系爭契約，由原告以1,120萬元之價
    金向被告購買系爭土地，原告已於簽約當日給付50萬元予被
    告等情，有系爭契約在卷可稽（見本院卷第57-63頁），且
    為兩造所不爭執，堪信為真。本院茲就兩造間之爭議判斷如
    下：
　㈠系爭契約是否業經被告合法解除？　
　1.按物之出賣人，負交付其物於買受人，並使其取得該物所有
    權之義務，民法第348條第1項定有明文；又系爭契約第3條
    第2項約定：「第二次付款：110年5月31日雙方至地政士處
    用印，並繳齊全部過戶相關文件時，由甲方（即原告，下同
    ）支付新臺幣肆佰萬元正給乙方（即被告，下同）」等語（
    見本院卷第58頁）。
　2.經查，被告曾於110年6月8日寄予原告存證信函稱以：「台
    端應於5月31日付款400萬元，然台端卻失約未付，已逾5日
    ，未見台端履約，今以存證信函催促台端收到此存證信函7
    日內履約，否則以買賣契約第10條處理」等語（見本院卷第
    64-65、85頁），顯見原告縱有未於110年5月31日履行給付
    第二期價金之義務，然被告已定期催告原告應於110年6月15
    日（即110年6月8日加計7日）前履行，而原告已於是日將40
    0萬元價金支票交予張麗華（詳如後述），則就形式上觀之
    ，被告自無從取得解除系爭契約之合法事由。次查，觀諸證
    人張麗華證稱：兩造雖然約定要於110年5月31日到我事務所
    用印及交付第二期價金，然簽約後碰到疫情，銀行要分流上
    班，影響原告在臺北申辦貸款的進度，所以我有和被告說原
    告無法在110年5月31日交付價金，要延期到110年6月18日，
    被告也有同意，原告已經於110年6月15日將400萬元價金支
    票交給我，我在110年6月16日打電話及發送簡訊給被告，要
    他來我事務所用印及領取400萬元價金，但被告不接電話也
    不回簡訊等語（見本院卷第92-93頁），顯見兩造於系爭契
    約第3條第2項雖有約定第二期款400萬元，應由原告於110年
    5月31日給付，然兩造已透過張麗華之協調達成給付期限順
    延至110年6月18日之合意，而原告早於110年6月15日即將第
    二期款400萬元支票（見本院卷第43頁）交予張麗華，然被
    告卻未依約至張麗華處辦理用印等事宜，且被告未能收取40
    0萬元價金，亦係其拒絕至兩造合意之履約處即張麗華辦公
    室收取始然，就此以觀，難認原告有遲延履行第二期款價金
    交付之義務，被告自不得以此作為合法解除系爭契約之事由
    。
　3.實則，被告於事後寄發予原告之解約存證信函已陳述：「寄
    件人已收定金50萬元，違約需加倍賠償，請台端收到本存證
    信函後，以掛號郵寄台端之銀行存摺封面影本予寄件人，寄
    件人收到後，次日會以無摺存款存入100萬元（含違約金）
    至台端戶頭內」等語（見本院卷第37頁），此核與張麗華證
    稱：被告有委託他人打電話給我，說被告知道自己有違約，
    他就是不想賣土地了，希望我及原告去律師事務所大家協商
    處理等語相符（見本院卷第93頁），顯見被告對於自身違約
    之情形，知之甚詳，更有願意賠償原告違約金之語，顯見被
    告抗辯原告未依約繳納第二期買賣價金，僅係事後卸責之詞
    ，不足採信，附此敘明。
　4.次按因契約互負債務者，於他方當事人未為對待給付前，得
    拒絕自己之給付，民法第264條第1項定有明文。經查，本件
    被告解除系爭契約既非合法，業述如前，而依照系爭契約第
    3條第5項約定之意旨，被告所負系爭土地所有權移轉登記及
    點交義務，至遲應於110年9月30日以前或於原告繳清買賣價
    款時履行，則本件原告依民法第348條第1項之規定，主張被
    告應於原告給付1,070萬元（總價1,120萬元－已付50萬元）
    之同時，將系爭土地移轉登記予原告，自屬有據。
　㈡原告得否請求被告給付違約金？數額若干？　
  1.按系爭契約第10條第2項約定：「乙方違反本契約約定時，
    每逾一日（自逾期日起至完全給付日止），應按甲方已繳房
    地價款萬分之二計算違約金給付予甲方」（見本院卷第60頁
    ）。次按違約金之約定，為當事人契約自由、私法自治原則
    之體現，雙方於訂約時，既已盱衡自己履約之意願、經濟能
    力、對方違約時自己所受損害之程度等主、客觀因素，本諸
    自由意識及平等地位自主決定，除非債務人主張並舉證約定
    之違約金額過高而顯失公平，法院得基於法律之規定，審酌
    該約定金額是否確有過高情事及應予如何核減至相當數額，
    以實現社會正義外，當事人均應同受該違約金約定之拘束，
    法院亦應予以尊重，始符契約約定之本旨。倘債務人於違約
    時，仍得任意指摘原約定之違約金額過高而要求核減，無異
    將債務人不履行契約之不利益歸由債權人分攤，不僅對債權
    人難謂為公平，抑且有礙交易安全及私法秩序之維護（最高
    法院92年度台上字第2747號判決意旨參照）。
  2.經查，被告自110年6月19日起，即有違反系爭契約所約定應
    協同辦理用印及交付過文件之義務，已如上述，是原告依照
    系爭契約第10條第2項之約定，自得請求被告給付自110年6
    月19日起，按日給付900元（已繳價金450萬元萬分之二）計
    算違約金予原告；另本院審酌兩造同為自然人，於締約基礎
    上係基於平等之地位，而於簽訂系爭契約時，雙方既已盱衡
    自己履約之意願、經濟能力、對方違約時自己所受損害之程
    度等主、客觀因素，始同意約定前開懲罰性違約金條款，況
    且，本件被告亦無提出違約金過高之抗辯，或檢附任何證明
    證明違約金有過高之情，是本件應無酌減違約金之必要，併
    此指明。
四、綜上所述，原告依民法第348條第1項、系爭契約第10條第2
    項等法律關係，請求如主文第1、2項所示，為有理由，應予
    准許。又兩造均陳明願供擔保，請准宣告假執行及免為假執
    行，經核均合於法律規定，爰分別酌定相當金額准許之。
五、本件事證已臻明確，兩造其餘陳述及所提證據，經審酌後認
    與判決結果不生影響，爰不予逐一論列。
六、訴訟費用負擔之依據：民事訴訟法第78條。　　
中　　華　　民　　國　　111 　年　　3 　　月　　21　　日
                    民事第二庭    法　官　廖子涵
正本係照原本作成。
如對本判決上訴，須於判決送達後二十日內向本院提出上訴狀。
如委任律師提起上訴者，應一併繳納上訴審裁判費。
中　　華　　民　　國　　111 　年　　3 　　月　　22　　日
                                書記官  李慧慧